【裁判字號】    98,交易,464
【裁判日期】    980831
【裁判案由】    公共危險
【裁判全文】
臺灣板橋地方法院刑事判決             98年度交易字第464號
公  訴  人  臺灣板橋地方法院檢察署檢察官
被      告  甲○○
上列被告因公共危險案件，經檢察官提起公訴（98年度偵字第17
802 號），本院判決如下：
    主  文
甲○○服用酒類，不能安全駕駛動力交通工具而駕駛，累犯，處
有期徒刑捌月。
    事  實
一、甲○○前因於民國93年11月8 日酒駕公共危險犯行，經本院
    以94年交簡字第139 號判處拘役59日確定；其後於95年10月
    3 日、同年11月2 日亦因酒駕公共危險犯行，經本院以95年
    交簡字第1286號及臺灣臺北地方法院以96年北交簡字第114
    號先後判處有期徒刑5 月、6 月確定，嗣經臺灣臺北地方法
    院96年聲字第970 號裁定定其應執行有期徒刑10月，復經同
    法院以96年交聲簡字第958 號減刑並定應執行刑有期徒刑5
    月確定，於96年8 月17日易科罰金執行完畢；其又於96 年7
    月23日、同年10月3 日同因酒駕公共危險犯行，經臺灣臺北
    地方法院96年北交簡字第2380號及本院96年交易字第637 號
    分別判決有期徒刑7 月、6 月，並經本院以97年聲字第2235
    號定應執行刑有期徒刑1 年確定，於97年12月20日執行完畢
    （於本件構成累犯）；復再於98年5 月27日因酒駕公共危險
    犯行，經本院98年交簡字第3303號判決有期徒刑6 月確定（
    尚未執行完畢）。詎其猶未知悔改，明知服用酒類或其他相
    類之物，不能安全駕駛動力交通工具者，不得駕駛動力交通
    工具，竟於98年6 月10日18時許，在臺北縣三重市○○街83
    號某小吃店內飲用酒類，其於飲酒後，已處於不能安全駕駛
    之狀態，竟仍於同日21時45分許（起訴書誤載為同日21時）
    ，騎乘車號QDN-470 號輕型機車自上址出發，擬返回其位於
    臺北縣三重市○○○路314 巷9 號之住處，嗣於同日21時48
    分許，行經臺北縣三重市○○街149 巷1 號前，為警攔查並
    進行酒精測試，測得吐氣酒精濃度達每公升0.84毫克，始悉
    上情。
二、案經臺北縣政府警察局三重分局報告臺灣板橋地方法院檢察
    署檢察官偵查起訴。
    理  由
一、上開事實，業據被告甲○○迭於警詢、偵查及審理中均坦承
    不諱，並有酒精測定值記錄單、臺北縣政府警察局三重分局
    汽機車駕駛人酒後生理協調平衡檢測紀錄表、刑法第185 條
    之3 案件測試觀察紀錄表、臺北縣政府警察局舉發違反道路
    交通管理事件通知單影本各1 份在卷可稽（詳見偵查卷第10
    至13頁），堪認被告之自白與事實相符。本件事證明確，被
    告犯行，洵堪認定。
二、核被告甲○○所為，係犯刑法第185 條之3 服用酒類不能安
    全駕駛動力交通工具而駕駛罪。被告有上揭事實欄記載之犯
    罪科刑及執行紀錄，有臺灣高等法院被告前案紀錄表附卷可
    考，其於受有期徒刑之執行完畢後，5 年以內再犯有期徒刑
    以上之本罪，為累犯，應依刑法第47條第1 項規定加重其刑
    。爰審酌被告明知酒精成分對人之意識能力具有不良影響，
    酒後駕車對一般往來之公眾及駕駛人自身皆具有高度危險性
    ，竟漠視自己安危，復枉顧公眾安全，而於服用酒類後之呼
    氣酒精濃度達每公升0.84毫克，已處於不能安全駕駛動力交
    通工具之狀態，猶駕駛車輛，嚴重危害行車安全，兼衡前曾
    一再犯同類刑之犯罪，有臺灣高等法院被告前案紀錄表1 紙
    附卷可稽，並考量被告智識程度不高（國中畢業），從事勞
    力工作（土水），身處勞累工作後，呼朋引伴小酌一番之生
    活環境，自制能力較低，犯後業已坦承犯行等一切情狀，量
    處如主文所示之刑，以資懲儆。
三、另公訴人雖請求依刑法第89條第1 項規定令被告於刑之執行
    前入相當處所施以禁戒，期間1 年云云。然因酗酒而犯罪者
    ，須足認被告已酗酒成癮，並有再犯之虞，始得依刑法第89
    條第1 項規定，於刑之執行前令被告入相當處所施以禁戒，
    此見該條規定甚明。然所謂酒癮，係指慢性而長期性無法自
    制的飲酒，屬一種病態性的飲酒，造成酒精依賴和濫用；通
    常為維持日常工作而天天喝酒，無法停止或減量，喝醉後1
    、2 天仍處於酩酊狀態，並有健忘的現象，引發社會適應困
    難。惟查，本件被告雖有如事實欄所載多次酒後駕車前科紀
    錄，有臺灣高等法院被告前案紀錄表及各該判決書可考，但
    時間係分佈於93年1 次、95年2 次、96年2 次、98年2 次（
    含本件），亦即自93年11月起至98年6 月長達約5 年之期間
    內僅合計有7 次酒後駕車之犯行，其歷次犯罪時間尚非密接
    ，相隔甚遠，尚難以此遽認被告已酗酒成癮；且被告於本院
    審理時意識清楚，對於案情亦能交待，尚無喝酒後1 、2 天
    仍處於酩酊狀態、健忘等社會適應困難或依賴酒精之情狀。
    是檢察官並未舉出任何證據足認被告已酗酒成癮並有再犯之
    虞，僅以被告曾有多次醉駕車之公共危險紀錄，逕認被告有
    酗酒之習慣，並已「酗酒成癮」，自有未洽。此外，本件亦
    復查無其他積極證據，足認被告已酗酒成癮，故本院認為尚
    無依刑法第89條第1 項規定，令被告入相當處所施以禁戒之
    必要，附此敘明。
據上論斷，應依刑事訴訟法第299 條第1 項前段，刑法第185 條
之3、第47條第1 項，刑法施行法第1 條之1 ，判決如主文。
本案經檢察官江祐丞到庭執行職務。
中    華    民    國    98    年    8     月    31    日
                  交通法庭    法  官   邱景芬
以上正本證明與原本無異。
如不服本判決應於收受判決後10日內向本院提出上訴書狀，並
應敘述具體理由。其未敘述上訴理由者，應於上訴期間屆滿後
20日內向本院補提理由書（均須按他造當事人之人數附繕本）
「切勿逕送上級法院」。
                              書記官   周百川
中    華    民    國    98    年    9     月    1     日
附錄本案論罪科刑法條全文
中華民國刑法第185條之3
服用毒品、麻醉藥品、酒類或其他相類之物，不能安全駕駛動力
交通工具而駕駛者，處1年以下有期徒刑、拘役或科或併科15萬
元以下罰金。


司法院資訊處製作；財團法人民間司法改革基金會備份。
